【裁判字號】    97,交聲,413
【裁判日期】    970530
【裁判案由】    違反道路交通管理處罰條例聲明異議
【裁判全文】
臺灣臺北地方法院交通事件裁定         97年度交聲字第413號
原處分機關  臺北市交通事件裁決所
異  議  人
即受處分人  甲○
上列受處分人因違反道路交通管理處罰條例案件，對於臺北市交
通事件裁決所中華民國97年4 月8 日所為之處分（原處分案號：
北市裁二字第裁22-A03WQG675號），聲明異議，本院裁定如下：
    主  文
異議駁回。
    理  由
一、按汽車（包括機器腳踏車）臨時停車時，交岔路口、公共汽
    車招呼站10公尺內、消防栓、消防車出入口5 公尺內不得臨
    時停車，道路交通安全規則第111 條第1 項第2 款、第2 條
    第1 項第1 款，分別定有明文。又按汽車駕駛人停車時，在
    禁止臨時停車處所停車者，處新臺幣（下同）600 元以上1,
    200 元以下罰鍰，道路交通管理處罰條例第56條第1 項第1
    款亦定有明文。再按汽車駕駛人之行為有違規停車而駕駛人
    不在場，經以科學儀器取得證據資料證明其行為違規，當場
    不能或不宜攔截製單舉發者，得逕行舉發，道路交通管理處
    罰條例第7 條之2 第1 項第7 款、第2 項第4 款定有明文。
二、原處分意旨略以：異議人即受處分人甲○所有之車牌號碼BL
    I-131 號重型機車（下稱系爭車輛），於民國97年3 月4 日
    中午12時17分許，違規停放在台北市○○路17號對面禁止臨
    時停車處所，為警拍照採證後，逕行掣單舉發違規，爰依道
    路交通管理處罰條例第56條第1 項第1 款之規定，裁處異議
    人罰鍰6百元等語。
三、聲明異議意旨略以：異議人甲○不否認有於97年3 月4 日中
    午12 時17 分將所有之車號BLI-131 號重型機車停放於台北
    市○○路，惟由交通大隊採證之照片顯示，本人之機車仍停
    放在停車導桿區內。且現場並無禁止停車之標示，反之仍存
    收費及機車停放之標示牌（本人於97年3 月23日前往現場時
    機車停放標誌牌仍存在）。該處因故變更為非停車區，政府
    未善盡告知責任，依行政程序法第111 條第1 項第7 款行政
    處分有重大明顯瑕疵者無效，請求撤銷原處分云云。
四、經查：
(一)異議人即受處分人甲○所有之車牌號碼BLI-131 號重型機車
    ，於上開舉發違規時點，停放在臺北市○○路17號對面之公
    車招呼站10公尺內，經警拍照逕行舉發等情，為異議人所不
    否認，並有舉發違反道路交通管理事件通知單1 紙及現場採
    證彩色照片3 幀在卷可稽，應甚明確，堪予認定。
(二)異議人雖抗辯系爭車輛停放處所未劃設禁止停車之標示，惟
    依道路交通安全規則第111 條第1 項第2 款所規定，公共汽
    車招呼站10公尺內不得臨時停車之情形，係與同條第3 款關
    於設有禁止臨時停車標誌、標線處所不得臨時停車之情形，
    併列規範之條文文義，已可見前者公共汽車招呼站10公尺內
    不得臨時停車之情形與後者應設置禁止臨時停車標線、標誌
    ，始不得臨時停車之規範意旨，顯然有別，考諸本條之立法
    意旨即在維護交岔路口之暢通及公共汽車招呼站不因遭他車
    佔用而致公車無法靠站，影響乘客上下車之安全，亦可見該
    規定係以法律明文禁止停車之方式為規範，本不待主管機關
    劃設或設置標線、標誌，若有所劃設或設置，以法律已有明
    文禁止之規範內容，如在公共汽車招呼站10公尺內有劃設禁
    止臨時停車標線、標誌，亦僅具再次提醒、督促駕駛人注意
    之作用而已，要難逕謂若該公共汽車招呼站10公尺內並未設
    有禁止臨時停車之標線或標誌時，即謂該處非法律所定禁止
    停車之處所。又異議人既領有汽車駕駛執照，對於前開道路
    交通安全規則自應負有知悉之義務，要不得以不知為由主張
    政府未善盡告知責任，該行政處分有重大瑕疵而無效。再觀
    之現場採證照片3 張，明顯可見係爭車輛確實於公車招呼站
    10公尺內違規停放，且現場並無機車停放標誌牌，另該址原
    有之機車停車格業經相關單位以黑漆塗除等情明確，是駕駛
    人於停放車輛時自應依道路交通標誌、標線號誌管制之規定
    停放，非主觀逕以已塗黑除去之停車格線及黃色回復式導桿
    為停車依據。受處分人空言辯解：其停放處所並無禁止停車
    之標示，並非不能停車云云，委無足採。
五、綜上所述，異議人所有之上開車輛，確有於前揭時、地在公
    共汽車招呼站10公尺內禁止臨時停車處所停車之違規行為，
    從而，原處分機關乃依前揭道路交通管理處罰條例第56第1
    項第1 款之規定，裁處受處分人600 元罰鍰，核無違誤，
    本件聲明異議為無理由，應予駁回。
據上論斷，應依道路交通案件處理辦法第19條，裁定如主文。
中    華    民    國    97    年     5    月    30    日
                  交通法庭法  官  汪梅芬
以上正本證明與原本無異。
如不服本裁定，應於送達後5日內，向本院提出抗告狀。
                          書記官  張馨尹
中    華    民    國    97    年    5     月    30    日


司法院資訊處製作；財團法人民間司法改革基金會備份。
